【裁判字號】    89,台上,2420
【裁判日期】    891026
【裁判案由】    損害賠償
【裁判全文】
最高法院民事裁定                              八十九年度台上字第二四二○號
    上  訴  人  萬泰交通有限公司
    法定代理人  蔡武雄
    訴訟代理人  郭一成律師
    被 上訴 人  甲○○
                乙○○
右當事人間請求損害賠償事件，上訴人對於中華民國八十九年六月二十二日台灣高等
法院高雄分院第二審判決（八十九年度上字第一○三號），提起上訴，本院裁定如左
：
    主  文
上訴駁回。
第三審訴訟費用由上訴人負擔。
    理  由
查上訴人之名稱為「萬泰交通有限公司」，第一審及原審判決誤載為「萬泰交通股份
有限公司」先予明。
次按對於第二審判決上訴，非以其違背法令為理由，不得為之。民事訴訟法第四百六
十七條定有明文。依同法第四百六十八條規定，判決不適用法規或適用不當者，為違
背法令。而判決有同法第四百六十九條所列各款情形之一者，為當然違背法令。是當
事人提起上訴，如依民事訴訟法第四百六十八條規定，以第二審判決有不適用法規或
適用法規不當為理由時，其上訴狀或理由書應有具體之指摘，並揭示該法規之條項或
其內容。若係成文法以外之法則，應揭示該法則之旨趣。倘為司法院解釋、或本院之
判例，則應揭示該判解之字號或其內容。如以民事訴訟法第四百六十九條所列各款情
形為理由時，其上訴狀或理由書，應揭示合於該條款之事實。上訴狀或理由書如未依
此項方法表明，或其所表明者，顯與上開法條規定之情形不相合時，即難認為已對第
二審判決之違背法令有具體之指摘，其上訴自難認為合法。本件上訴人對第二審判決
提起上訴，雖以該判決違背法令為由，惟核其上訴理由狀所載內容，徒就原審取捨證
據、認定事實之職權行使，所論斷：第一審共同被告李永福駕駛其靠行上訴人之營業
大貨車，過失撞及被上訴人之子蕭森木所騎之機車，致蕭森木當場死亡，該大貨車上
標示「萬泰」（即上訴人）字樣，客觀上足認李永福係受僱於上訴人，為上訴人服勞
務，上訴人應依民法第一百八十八條第一項規定負連帶賠償責任。被上訴人二人為蕭
森木所支出之殯葬費部分，為可分之債，應由被上訴人平均分受之。甲○○、乙○○
得請求上訴人賠償之金額依序合計新台幣（下同）一百二十三萬四千九百七十二元、
一百三十六萬一千九百六十一元，應扣除該二人已領取之強制汽車責任保險金各六十
萬元，上訴人應依序賠償該二人六十三萬四千九百七十二元、七十六萬一千九百六十
一元及其法定遲延利息等情，指摘為不當，並就原審已論斷者，泛言未論斷，而未具
體表明究有如何合於不適用法規、適用法規不當、或民事訴訟法第四百六十九條所列
各款之事實，難認對該判決之如何違背法令已有具體之指摘。依首揭說明，應認其上
訴為不合法。又被上訴人甲○○為民國二十二年四月五日生，雖擁有土地九筆，然除
其中一筆之上有未辦理建物所有權第一次登記之老舊建築，現為渠等住居之處所外，
其餘八筆土地價值不高，且遠在澎湖，難以利用，甲○○不能維持生活，應由其子女
蕭森木、蕭森仁、朱蕭禮岑、蔡蕭西絲四人負扶養義務，被上訴人乙○○於其子蕭森
木死亡時為六十一點三三歲，為原審合法確定之事實，參以卷附財政部高雄市國稅局
八十八年九月十五日函檢送之歸戶財產查詢清單記載，乙○○無財產資料（見第一審
訴字卷七六頁、七七頁，並參見五四頁），則原審認定乙○○應由其上開四子女負扶
養義務，即無不合。至上訴人於上訴本院後始辯稱：本件車禍之發生，死者蕭森木未
注意車前狀況，依過失相抵原則，應負部分車禍責任云云，核屬新防禦方法，依民事
訴訟法第四百七十六條第一項規定，本院不得予以斟酌。併此明。
據上論結，本件上訴為不合法。依民事訴訟法第四百八十一條、第四百四十四條第一
項、第九十五條、第七十八條，裁定如主文。
中      華      民      國    八十九    年      十      月    二十六    日
                              最高法院民事第八庭
                                  審判長法官  蘇  茂  秋
                                        法官  徐  璧  湖
                                        法官  曾  煌  圳
                                        法官  李  慧  兒
                                        法官  吳  麗  女
      右正本證明與原本無異
                                              書  記  官
中      華      民      國    八十九    年     十一     月      十      日


司法院資訊處製作；財團法人民間司法改革基金會備份。
